【裁判字號】    92,交抗,500
【裁判日期】    920520
【裁判案由】    違反道路交通管理處罰條例
【裁判全文】
臺灣高等法院交通事件裁定                        九十二年度交抗字第五○○號
    抗  告  人
    即受處分人  甲○○
右抗告人因違反道路交通管理處罰條例案件，不服臺灣臺北地方法院九十二年度交聲
字第四四五號，中華民國九十二年四月三十日裁定，提起抗告，本院裁定如左：
    主  文
抗告駁回。
    理  由
一、按道路交通管理處罰條例所稱之汽車，依該條例第三條第八款規定，包括機器腳
    踏車在內，而汽車駕駛人，行經有燈光號誌管制之交岔路口闖紅燈者，處新台幣
    條定有明文。又汽車駕駛人駕駛汽車違反道路交通管理處罰條例第五十三條、第
    六十條第一項規定者，除應依該條所規定之罰鍰處罰外，並應分別予記違規點數
    三點，同條例第六十三條第一項第三款亦定有明文。再行為人如係騎乘機車闖紅
    燈行駛，交通勤務警察未及攔停舉發，嗣為警逕行舉發，而在舉發通知單上所載
    之應到案日期前聽候裁決，經主管機關調查後仍認定其有上開違規行為者，依違
    反道路交通管理事件統一裁罰標準及處理細則第四十四條第一項及違反道路交通
    管理事件統一裁罰基準表（下稱基準表）之規定，需對該行為人處以一千八百元
    之罰鍰，並記違規點數三點。而逕行舉發違反道路交通管理事件，經汽車所有人
    依通知單之應到案日期前到案，並告知違規駕駛人姓名、
    者，處罰機關應即另行通知違規駕駛人到案依法處理；逾應到案日期，處罰機關
    應依道路交通管理處罰條例第八十五條第三項規定處罰該汽車所有人，違反道路
    交通管理事件統一裁罰基準及處理細則第二十四條亦定有明文，易言之，如汽機
    車駕駛人在道路上闖紅燈行駛，為警當場攔停者，處罰機關固應對該汽機車之駕
    駛人為處罰，惟若舉發機關並非當場對該部汽機車攔停，而係依違反道路交通管
    理事件統一裁罰標準及處理細則第二十三條第一項第一款及第四款「汽車違反道
    路交通管理事件有下列情形之一，當場不能或不宜攔截掣單舉發者，得逕行舉發
    之：一、闖紅燈或平交道。：：：四、不服從指揮稽查而逃逸者」之規定逕行舉
    發者，此際舉發機關只能依上開處理細則第二十三條第二項規定對汽機車所有人
    為掣單舉發，而如經舉發之汽機車所有人在舉發通知單上所載之應到案日期前到
    案，並告知處罰機關該名闖紅燈行駛及不服稽查逃逸之汽機車違規駕駛人姓名、
    規駕駛人，而如汽車所有人未於應到案日期前到案或雖於應到案日期前到案，而
    未告知處罰機關實際之違規駕駛人者，處罰機關仍應依道路交通管理處罰條例第
    八十五條第三項「本條例關於車輛駕駛人之處罰，如應歸責於車輛所有人者，處
    罰車輛所有人」之規定，對車輛所有人加以處罰。
二、抗告人即受處分人甲○○所有之車牌號碼ＫＦＨ─八九九號重型機車於民國九十
    二年一月十七日十八時三十五分許，沿臺北市○○路行駛，途經該路與民族西路
    執勤之臺北市政府警察局大同分局（下稱大同分局）員警嚴哲賢發現，因當時交
    通流量大員警不及攔停，嗣嚴哲賢警員記下該部機車之車牌號碼、駕駛人性別等
    資料，而以受處分人所有該部車號機車有違反前揭道路交通管理處罰條例第五十
    三條規定之行為掣單舉發，嗣將舉發單送達於受處分人後，受處分人雖於應到案
    日期前向原處分機關提出申訴，惟未向原處分機關告知該部機車為警舉發當時之
    駕駛人確實姓名及年籍，經原處分機關請舉發單位即大同分局調查結果，仍認受
    處分人所有該部機車確有前述違規行為，原處分機關乃依道路交通管理處罰條例
    第三條第八款、第五十三條、第八十五條第三項及違反道路交通管理事件統一裁
    罰標準及處理細則第二十四條、第四十四條第一項暨基準表之規定，就受處分人
    所有該部車號機車前開闖紅燈之行為裁處該部機車之所有人即受處分人罰鍰一千
    八百元，且依同條例第六十三條第一項第三款規定併予記違規點數三點。
三、抗告意旨略以：原裁定以證人嚴哲賢警員之證詞為認定受處分人違規闖紅燈之依
    據，然其證據價值及證明力甚低，嚴重違反一般人民之法感。又交通裁罰事件本
    質上為行政處分，應由執勤警員就違規事實負舉證責任，而非基於公務員為公法
    上行為具有公信力之原則，該行政處分即可被推定為真正，原審法院尤應審查該
    行政處分是否違法，否則如何能達糾正行政機關違誤及保障人民權益之目的。又
    本案警員以逕行舉發方式開單告發受處分人闖紅燈，實則本得當場攔阻，所為逕
    行舉發不符比例原則。且本案並未以照相方式採證，以確保無誤判車牌之情形，
    不選擇明確易認有補強證據之方法，執意以證明力甚低之證詞為證，實屬損害人
    民權益。
四、經查：受處分人所有前開車號機車有於前述時地闖紅燈行駛之違規事實，業據證
    人即開單告發受處分人之員警嚴哲賢於原審以具結擔保其供述之真實性並在負擔
    偽證罪之心理處罰狀態下證稱：本件係其舉發，當天在該路口執行交通指揮勤務
    ，受處分人是由承德路直行，闖該路口之紅燈後，在民族西路口待轉，駕駛人為
    能有錯，所以其有仔細確認。其距離該輛機車約五公尺，當時傍晚天色雖有點昏
    暗，但還看得清楚，因為車牌上面有車燈，該輛機車之顏色好像是綠的等語。而
    受處分人雖辯稱：不記得其當時有無經過上開交岔路口，惟供承：「但那個路線
    我曾經走過」「我的機車是綠色的沒錯」，足堪認定證人嚴哲賢警員並未誤認車
    牌，而受處分人確有前揭違規闖紅燈之行為。雖證人嚴哲賢警員所稱上開機車之
    綠色應該算深的，與受處分人所述其機車之綠色沒有很深略有差異，然當時天色
    已昏暗，證人嚴哲賢因而認為顏色較深適合於當時情狀所見，況每個人對於顏色
    深淺程度認定非必一致，自不得以此即認所為舉發與事實不符。而證詞既得採為
    證據，自不以照相存證為必要，況違規事實之發生倏忽即過，如非架設自動拍照
    系統，未必皆來得及以手動拍照。又當時未當場舉發之原因，亦據證人嚴哲賢警
    員證稱：當時車流量大，噪音大，其吹哨取締受處分人靠路邊停車時，不確定受
    處分人有無聽到，瞬即開走等情甚詳，受處分人亦自承是時下班時間車流量大，
    則警員未當場舉發而以逕行舉發方式為之，於法亦無不合。而本件違規事實，既
    經警員證明，參以受處分人所辯並斟酌現場情狀，堪以認定如上，自非未經舉證
    即認定受處分人違規行為。
五、原審法院因而認受處分人所有之上開機車確有在前揭時地闖紅燈行駛之違規行為
    ，原處分機關依前揭規定，裁處受處分人罰鍰一千八百元，併予以記違規點數三
    點，核無違誤，因而駁回受處分人異議之聲明，經核並無不合。至原裁定所謂：
    「交通警察掣單舉發違反道路交通管理處罰條例所列之違規事實，本質上為行政
    處分，係公務員基於職務上之權力，依法就特定之具體事件所為之具公法上效果
    之單方面行政行為，基於公務員為公法上行為具有公信力之原則，該行政行為當
    可被推定為真正，其據以依法處分之事實認定亦為正確無誤」云云，於該行政處
    分經異議人聲明異議，於採證上應實質審查，而非以推定方式論證，始合於聲明
    異議制度之本旨，故上開理由之說明自非充分。惟本件受處分人違規行為之事實
    明確，於駁回聲明異議之結論並無不同。本件受處分人所提抗告為無理由，應予
    駁回。
據上論結，應依道路交通案件處理辦法第二十六條、刑事訴訟法第四百十二條，裁定
如主文。
中      華      民      國    九十二    年      五      月     二十     日
                              臺灣高等法院交通法庭
                                  審判長法  官  楊  照  男
                                        法  官  陳  炳  彰
                                        法  官  王  詠  寰
右正本證明與原本無異。
不得再抗告。
                                        書記官  駱  麗  君
中      華      民      國    九十二    年      五      月     二十     日


司法院資訊處製作；財團法人民間司法改革基金會備份。
